【裁判字號】    92,交訴,55
【裁判日期】    921230
【裁判案由】    公共危險等
【裁判全文】
臺灣臺北地方法院刑事判決                          九十二年度交訴字第五五號
    公  訴  人  臺灣臺北地方法院檢察署檢察官
    被      告  甲○○  男，三.
右列被告因公共危險等案件，經檢察官提起公訴（九十二年度偵緝字第一五二號），
因被告於準備程序進行中就被訴事實為有罪之陳述，且所犯非死刑、無期徒刑、最輕
本刑為三年以上有期徒刑之罪或高等法院管轄第一審案件，經告知簡式審判程序之旨
，並聽取檢察官、被告之意見後，經本院合議庭裁定由受命法官獨任進行簡式審判程
序，本院判決如左：
    主    文
甲○○駕駛動力交通工具肇事，致人受傷而逃逸，累犯，處有期徒刑柒月。
被訴過失傷害部分公訴不受理。
    事    實
一、甲○○曾於民國八十五年間犯過失傷害罪，經臺灣臺北地方法院判處有期徒刑四
    月確定，甫於八十六年四月十日易科罰金執行完畢，猶不知悔改，於九十年十一
    月三日上午八時二十分許，駕駛李明賞所有、車牌號碼ＤＺ－八三一二號動力交
    通工具自用小客車，沿臺北市○○○路○段南向北方向第三車道行駛，行經該路
    段八十一巷交岔路口，擬變換至第二車道行駛，原應注意變換車道時，應讓直行
    車先行，並注意安全距離，而當時天氣晴、日間自然光線、視距良好、市區○○
    道路乾燥、無缺陷及障礙，依其智識、能力又無不能注意之情事，詎甲○○竟疏
    未注意第二車道內有無直行車輛，貿然向左變換至第二車道，適有乙○○騎乘車
    牌號碼ＦＫＫ－九四三號重型機車原同向在甲○○所駕車輛後方行駛，後已變換
    至臺北市○○○路○段南向北方向第二車道而與甲○○所駕車輛併行，見狀閃避
    不及，甲○○所駕車輛左後車門遂與乙○○所乘機車右側車身擦撞，乙○○因而
    失去平衡、人車倒地並衝撞道路中央交通分隔島、滑行共約二０‧四公尺後始靜
    止，受有左手第三掌骨骨折、右肩、右肘擦傷之傷勢。甲○○駕駛動力交通工具
    肇事致乙○○人車倒地滑行二０‧四公尺、受有左手第三掌骨骨折、右肩、右肘
    擦傷等傷勢後，竟未停車協助救護，旋駕車離去，嗣經恰騎乘機車行經該處目擊
    事故發生之高崇晉記下車號（誤記為ＯＺ－八三一二號）後告知乙○○，始由乙
    ○○報警循線查獲（甲○○因過失致乙○○受傷部分業據乙○○撤回告訴，由本
    院另為不受理判決，詳後論述）。
二、案經關乙○○訴由臺北市政府警察局大安分局報請臺灣臺北地方法院檢察署檢察
    官偵查起訴，因甲○○於準備程序進行中就被訴事實為有罪之陳述，且其所犯非
    死刑、無期徒刑、最輕本刑為三年以上有期徒刑之罪或高等法院管轄第一審案件
    ，經告知簡式審判程序之旨，並聽取檢察官、甲○○之意見後，經本院合議庭裁
    定由受命法官獨任進行簡式審判程序。
    理    由
甲、有罪部分
一、訊據被告甲○○對於右揭犯罪事實均坦承不諱，核與告訴人乙○○之指訴、車輛
    所有人李明賞供述情節及臺北市政府警察局大安分局交通分隊道路交通事故調查
    報告表、談話紀錄表、補充資料表、現場照片、車輛照片、車籍作業系統－查詢
    認可資料、診斷書所載相符；其中告訴人所乘機車與被告所駕車輛碰撞後，非唯
    失去平衡、向左撞及道路中央交通分隔島，且滑行二０‧四公尺始停止，碰撞時
    並有相當聲響，告訴人事故後係倒臥車道中、無法自行起身，此經告訴人指訴纂
    詳，並與道路交通事故調查報告表、現場照片、車輛照片所載一致，顯見二車碰
    撞力道非輕，且告訴人顯已因本件事故受傷，告訴人復於本院調查中具結後證稱
    ：被告肇事後曾駕駛該車牌號碼ＤＺ－八三一二號自用小客車前來與之洽談和解
    ，其曾察見該車左後車門有明顯凹損，參諸被告迭次供稱車內友人曾告知發生事
    故等情，足見當日客觀上被告已能輕易察覺車禍發生、告訴人人車倒地受傷，主
    觀上亦已知悉肇事致人受傷，本件事證明確，被告犯行已堪認定，應依法論科。
二、按刑法第二百七十六條第一項之過失致人於死罪及同法第二百八十四條第一項之
    過失傷害罪，係針對行為人應注意、能注意、而不注意之過失行為予以非難，而
    八十八年四月二十一日增訂之同法第一百八十五條之四之肇事致人死傷逃逸罪，
    則以處罰肇事後逃逸之駕駛人為目的，俾促使駕駛人於肇事後能對被害人即時救
    護，以減少死傷，是該罪之成立祇以行為人有駕駛動力交通工具肇事，致人死傷
    而逃逸之事實為已足，至行為人之肇事有否過失，則非所問，二者之立法目的及
    犯罪構成要件截然不同，且駕駛人之肇事逃逸，係在其過失行為發生後，為規避
    責任，乃另行起意之另一行為，故行為人之過失犯行與其肇事致人死傷而逃逸之
    行為，應屬併罰關係；死傷逃逸罪之構成要件，較同法第二百九十四條第一項遺
    棄罪為寬，且前者之法定刑度係參考後者而定，立法目的似有意將駕駛動力交通
    工具肇事致人受傷而逃逸行為之處罰，以前者之規定取代後者之意，且就肇事致
    人死亡而逃逸者，亦依該罪科以刑責，俾促使駕駛人於肇事後能對被害人即時救
    護，以減少死傷。刑法第一百八十五條之四駕駛動力交通工具肇事，致人死傷而
    逃逸罪，只須有駕駛動力交通工具肇事致人死傷，未下車救護而逃逸之事實，罪
    即成立，不以肇事之發生須有過失責任為要件。刑法第一百八十五條之四之肇事
    致人死傷逃逸罪，乃為加強救護，減少被害人之死傷，促使駕駛人於肇事後能對
    被害人即時救護，是該罪之成立祇以行為人有駕駛動力交通工具肇事，致人死傷
    而逃逸之事實為已足，不以行為人之肇事有無過失，被害人是否因之成為無自救
    能力人為必要，最高法院八十八年度台上字第七三九六號、八十九年度台上字第
    七六二二號、九十年度台上字第六七八六號迭著有裁判闡釋甚明。本件被告過失
    致乙○○受傷部分雖經乙○○撤回告訴，然其既明知肇事致人受傷，竟未協助救
    護、逕自離去，本院自仍得就其肇事致人受傷而逃逸部分科以刑責，殆無疑義。
三、核被告所為係犯刑法第一百八十五條之四駕駛動力交通工具肇事致人傷而逃逸罪
    。被告曾於八十五年間犯過失傷害罪，經本院判處有期徒刑四月確定，甫於八十
    六年四月十日易科罰金執行完畢，有臺灣高等法院被告全國前案紀錄表、本院八
    十五年度交易字第六二二號刑事判決可佐，其於有期徒刑之執行完畢五年內再犯
    本件有期徒刑以上之罪，為累犯，應依法加重其刑。爰審酌被告為累犯，因一時
    貪便求快、疏未遵守道路交通安全規則因而肇事致人受傷，告訴人傷勢非輕，被
    告肇事後竟旋即逃逸，置他人生命、身體、健康不顧，惟經檢察官告知罪刑後已
    坦承犯行、顯有悔意，就因過失傷害人部分已與告訴人達成和解、賠償告訴人所
    受損害、獲告訴人諒解等一切情狀，量處如主文所示之刑，以資懲儆。
四、本件被告於準備程序進行中就被訴事實為有罪之陳述，且其所犯非死刑、無期徒
    刑、最輕本刑為三年以上有期徒刑之罪或高等法院管轄第一審案件，經告知簡式
    審判程序之旨，並聽取檢察官、被告之意見後，經本院合議庭裁定由受命法官獨
    任進行簡式審判程序，併此敘明。
乙、不受理部分
一、公訴意旨略以：被告於九十年十一月三日上午八時二十分許，駕駛車牌號碼ＤＺ
    －八三一二號自用小客車沿臺北市○○○路○段南向北方向第三車道行駛，行經
    該路段八十一巷交岔路口，擬變換至第二車道行駛之際，依當時天候、道路狀況
    及被告之智識、能力，又無不能注意之情事，詎被告疏未注意第二車道內有無直
    行車輛，貿然向左變換至第二車道，其所駕車輛左後車門遂與同向在第二車道行
    駛、乙○○所騎乘、車牌號碼ＦＫＫ－九四三號重型機車右側車身碰撞，乙○○
    因而人車倒地滑行，受有左手第三掌骨骨折、右肩、右肘擦傷之傷勢；被告駕駛
    動力交通工具肇事致乙○○受傷後，未停車協助救護，旋駕車離去，嗣經恰騎乘
    機車行經該處目擊事故發生之高崇晉記下車號後告知乙○○，始由乙○○報警循
    線查獲，經乙○○提出告訴，因認被告涉犯刑法第二百八十四條第一項前段之過
    失傷害罪嫌云云。
二、按告訴乃論之罪，告訴人於第一審辯論終結前，得撤回其告訴；告訴經撤回者，
    法院應諭知不受理之判決，刑事訴訟法第二百三十八條第一項、第三百零三條第
    三款定有明文。又因過失傷害人者，處六月以下有期徒刑、拘役或五百元以下罰
    金，致重傷者，處一年以下有期徒刑、拘役或五百元以下罰金；第二百七十七條
    第一項、第二百八十一條、第二百八十四條及第二百八十五條之罪，須告訴乃論
    ，刑法第二百八十四條第一項前段、第二百八十七條前段亦有明定。
三、本件被告因過失傷害人人罪嫌，經被害人乙○○提出告訴，前已述及，惟告訴人
    與被告業已達成和解，告訴人並於九十二年十二月十六日當庭以言詞撤回告訴，
    有本院審判筆錄可稽，揆諸上揭法條、說明，爰不經言詞辯論，逕諭知不受理之
    判決。
據上論斷，應依刑事訴訟法第二百九十九條第一項前段、第二百七十三條之一第一項
、第三百零三條第三款、第三百零七條，刑法第一百八十五條之四、第四十七條，判
決如主文。
本案公共危險部分經檢察官越方如到庭執行職務。
中      華      民      國    九十二    年     十二     月     三十     日
                              臺灣臺北地方法院交通法庭
                                      法  官  洪  文  慧
右正本證明與原本無異。
如不服本判決，應於判決送達後十日內向本院提出上訴狀（應抄附繕本）。告訴人或
被害人如對於本判決不服者，應具備理由請求檢察官上訴，其上訴期間之計算係以檢
察官收受判決正本之日期為準。
                                      書記官  江  虹  儀
中      華      民      國    九十二    年     十二     月     三十     日


司法院資訊處製作；財團法人民間司法改革基金會備份。
